【裁判字號】    98,交抗,121
【裁判日期】    981112
【裁判案由】    違反道路交通管理處罰條例聲明異議
【裁判全文】
臺灣高等法院花蓮分院刑事裁定         98年度交抗字第121號
抗  告  人  甲○○
即受處分人
上列抗告人因違反道路交通管理處罰條例案件，不服臺灣花蓮地
方法院中華民國98年10月13日所為裁定(98年度交聲字第340號)
，提起抗告，本院裁定如下：
    主  文
抗告駁回。
    理  由
一、抗告意旨略以：抗告人現居住在花蓮縣秀林鄉富世村15鄰梅
    園7號，該址位於太魯閣山區，受芭瑪颱風影響，對外交通
    至今中斷，故送達時間有所遲延，此特殊情形應予考慮。況
    抗告人當時所駕駛者乃自用一般小客車，按道路交通管理處
    罰條例第35第1項、第68條及道路交通安全規則等規定，行
    為人違規時僅能吊扣違規時所憑之駕照，不得吊扣與行為人
    違規車輛無關其他車類級之駕駛執照，若不論駕駛人違規時
    所駕車種，一律吊扣其持有之車類級駕駛執照，即有違平等
    原則。原處分機關吊扣駕照時，應僅能吊扣行為人違規時自
    用一般小客車之駕照，不得吊扣所持有與駕駛違規車輛無關
    之大客車駕駛執照，進而影響抗告人賴以維持生計之技能，
    爰請求撤銷原裁定，另為適法之裁定云云。
二、經查：
（一）按處理違反道路交通管理事件，有關文書送達之程序，依
      行政程序法之規定，違反道路交通管理事件統一裁罰基準
      及處理細則第5條定有明文。再按，行政程序之代理人受
      送達之權限未受限制者，送達應向該代理人為之，行政程
      序法第68條第1項、第4項、第71條分別定有明文。本案抗
      告人甲○○係委由陳月娟為代理人代收裁決書，而上開送
      達證書經送達人合法送達後，業經代理人陳月娟於98年8
      月31日收受送達，此已據抗告人於原審供述甚明，參以上
      揭規定所示，系爭裁決書於98年8月31日即生送達之效力
      。
（二）復按，道路交通管理處罰條例第87條第1項規定，受處分
      人不服第8條主管機關所為之處罰，得於接到裁決書之翌
      日起20日，向管轄地方法院聲明異議。若因天災或其他不
      應歸責於申請人之事由，致基於法規之申請不能於法定期
      間內提出者，得於其原因消滅後10日內，申請回復原狀。
      申請回復原狀，應同時補行期間內應為之行政程序行為。
      但遲誤法定期間已逾1年者，不得申請回復原狀，行政程
      序法第50條定有明文。所謂天災者，係指風災、水災、地
      震或海嘯等天然災害而言，天災以外其他不應歸責於己之
      事由，應依客觀標準判斷之，凡以通常人之注意而不能預
      見或不可避免之事由皆在其列，但若僅是主觀上有所謂不
      應歸責於己之事由，則不得據之申請回復原狀。若申請人
      對於法令及行政實務認識非期待不可能時，則不得主張其
      欠缺法令或行政實務認識，而免除其遲延期間之責。本件
      裁決書於98年8月31日已合法送達，自翌日起算期間，縱
      令以抗告人戶籍所在之花蓮縣秀林鄉加計3日之在途期間
      ，其20日之異議期間，自送達之翌日即98年9月1日起算，
      至98年9月23日即已屆滿，抗告人遲至98年9月25日方以居
      住地之花蓮市○○路○段68巷22號為寄件地址，向原處分
      機關聲明異議，自已逾20日之法定期間，有該異議狀及郵
      寄之信封各1份在卷供參，故其異議已逾期甚為明確。
（三）況抗告人所稱其現住於花蓮縣秀林鄉富也村15鄰梅園7號
      ，因受芭瑪颱風影響，對外交通至今中斷，致未能於法定
      期間內聲明異議云云。惟查，芭瑪颱風於台灣本島發布陸
      上颱風警報時間為98年10月4日5時30分，解除颱風警報時
      間為98年10月5日23時30分，有中央氣象局全球資訊網颱
      風資訊資料附卷可參，該次風災係發生於已逾異議期間11
      日後，自不可能影響上開送達之效力，且客觀上亦不符行
      政程序法第50條因天災或其他不應歸責於申請人之事由得
      聲請回復原狀之規定甚明。故本件抗告人確於得提起異議
      期間，因可歸責自己事由逾異議期間始提起異議，則縱然
      事實上抗告人現確住居於山區，受芭瑪颱風影響有發生對
      外交通中斷情況，仍不影響原已逾期之效力。故原審法院
      適用法律，洵無違誤，抗告人所執前詞洵無足取，其抗告
      並無理由。
（四）至抗告人所提原處分有違平等原則部分，係屬實體事項，
      本件抗告人之聲明異議形式上已不合法律上程式而不合法
      ，且無從命其補正，應予以駁回，本院自無從為實體上之
      審理（最高法院72年台上字第4481號判例參照），併此敘
      明。
三、據上論結，應依道路交通管理處罰條例第89條，道路交通案
    件處理辦法第26條，刑事訴訟法第412條，裁定如主文。
中    華    民    國    98    年    11    月    12    日
                     交通法庭審判長法  官  何方興
                                   法  官  林碧玲
                                   法  官  王紋瑩
以上正本證明與原本無異。
本件不得再抗告。
中    華    民    國    98    年    11    月    12    日
                                   書記官  李芸宜


司法院資訊處製作；財團法人民間司法改革基金會備份。
